【裁判字號】    97,聲判,63
【裁判日期】    980227
【裁判案由】    聲請交付審判
【裁判全文】
臺灣高雄地方法院刑事裁定              97年度聲判字第63號
聲  請  人  甲○○
代  理  人  李衍志律師
被      告  乙○○
            丙○○
            丁○○
            戊○○
            己○○
            庚○○
上列聲請人因告訴被告等重傷害未遂案件，不服臺灣高等法院高
雄分院檢察署檢察長於民國97年11月28日駁回聲請再議之處分（
97年度上聲議字第1622號），聲請交付審判，本院裁定如下：
    主  文
聲請駁回。
    理  由
一、聲請意旨略以：(一)依被告乙○○及共同被告王力緯之陳述可
    知，被告乙○○係接獲被告王力緯之電話，隨即騎乘機車搭
    載被告黃信凱前往現場助陣，參以被告黃信凱到場後，參與
    毆打告訴人之犯行，足見被告乙○○與其他被告有犯意聯絡
    及行為分擔；依共同被告戊○○、王力緯之陳述，可證被告
    丁○○於案發時在現場；依路口監視錄影光碟翻拍照片，足
    證被告戊○○、己○○、丙○○於案發後，共同騎乘機車離
    開案發現場；依被告庚○○所使用行動電話之基地台位址，
    顯示被告庚○○於案發當時之發話位置在案發地點附近，益
    徵被告乙○○、丙○○、丁○○、戊○○、己○○、庚○○
    等人（下稱被告乙○○等人）共同參與毆打告訴人。(二)本案
    證人均係共同被告或被告之友人，其等之證述偏袒被告乙○○等人，且被告間之陳述互有矛盾。又本案除告訴人之母張
    施月圓外，同案被告王力緯之母，亦可證明被告乙○○等人
    向告訴人致歉，並表示不應共同毆打告訴人等情，檢察官未
    盡偵查之能事，率而判斷被告乙○○等人或僅在場圍觀或未
    到場，而對被告乙○○等人均為不起訴處分及再議駁回處分
    ，有違證據法則。是上開處分均有不當，爰依法聲請准予交
    付審判等語。
二、按聲請人不服上級法院檢察署檢察長認再議為無理由而駁回
    之處分者，得於接受處分書後10日內委任律師提出理由狀，
    向該管第一審法院聲請交付審判。法院認為交付審判之聲請
    不合法或無理由者，應駁回之，刑事訴訟法第258 條之1 、
    第258 之3 第2 項前段分別定有明文。查聲請人以被告乙○○等人涉犯重傷害未遂罪嫌，向臺灣高雄地方法院檢察署（
    下稱高雄地檢署）檢察官提出告訴，經該署檢察官以民國95
    年度偵字第26191 號、95年度偵字第27213 號為不起訴處分
    後，聲請人不服而聲請再議，經臺灣高等法院高雄分院檢察
    署（下稱高雄高分院檢察署）檢察長認再議有理由，發回續
    行偵查後，由高雄地檢署以96年度偵續字第342 號為不起訴
    處分後，聲請人不服而聲請再議，亦經高雄高分院檢察署檢
    察長認再議為無理由，以97年度上聲議字第1622號處分書駁
    回再議，聲請人於97年12月2 日收受處分書，並於同年月9
    日向本院聲請交付審判，此經本院調取上開偵查卷宗核對無
    誤，並有刑事交付審判聲請狀上本院收文章所示日期可憑，
    是聲請人聲請交付審判合於法定程序要件，合先敘明。
三、按刑事訴訟法第258 條之1 規定聲請人得向法院聲請交付審
    判，係對於「檢察官不起訴或緩起訴裁量權」制衡之一種外
    部監督機制，法院僅就檢察官所為不起訴或緩起訴之處分是
    否正確加以審查，以防止檢察機關濫權；依此立法精神，同
    法第258 條第3 項規定法院審查聲請交付審判案件時「得為
    必要之調查」，其調查證據之範圍，自應以偵查中曾顯現之
    證據為限，不可就聲請人新提出之證據再為調查，亦不可蒐
    集偵查卷以外之證據，除認為不起訴處分書所載理由違背經
    驗法則、論理法則或其他證據法則，否則不宜率予裁定交付
    審判。且法院裁定交付審判，即如同檢察官提起公訴使案件
    進入審判程序，是法院裁定交付審判之前提，必須偵查卷內
    所存證據已符合刑事訴訟法第251 條第1 項所定「足認被告
    有犯罪嫌疑」之檢察官應提起公訴之情形，亦即該案件已經
    跨越起訴門檻；否則，縱或法院對於檢察官所認定之基礎事
    實有不同判斷，但如該案件仍須另行蒐證偵查始能判斷應否
    交付審判者，因交付審判審查制度並無如同再議救濟制度得
    為發回原檢察官續行偵查之設計，法院仍應依同法第258 條
    之3 第2 項前段規定，以聲請無理由裁定駁回。至所謂告訴
    人所指摘不利被告之事證未經檢察機關詳為調查，係指告訴
    人所提出請求調查之證據，檢察官未予調查，且若經調查，
    即足以動搖原偵查檢察官事實之認定及處分之決定，倘調查
    結果，尚不足以動搖原事實之認定及處分之決定者，仍不能
    率予交付審判。
四、經查：
  (一)聲請人原告訴意旨略以：被告乙○○、戊○○、丁○○、庚○○與被告王力緯（被訴重傷害罪部分，業經本院認定係普
    通傷害，且經聲請人撤回告訴而判決公訴不受理）、張矩然
    （已死亡，業經不起訴處分確定）係朋友關係，另被告己○○、丙○○與戊○○亦係朋友。緣被告王力緯於95年7 月2
    日凌晨1 時10分許與被告馬啟祥（所涉重傷害部分，業經本
    院認定係普通傷害，且經聲請人撤回告訴而判決公訴不受理
    ）共同騎乘車牌號碼H9E-392 號重型機車，沿高雄縣鳳山市
    ○○路行駛，途經鳳林路與鳳東路口時，與騎乘車牌號碼OJ
    T-236 號重型機車之聲請人（沿同向車道行駛）發生行車糾
    紛，聲請人因不滿被告王力緯之機車擋住其去路，遂用腳踢
    踹被告王力緯與馬啟祥所共同騎乘之機車，被告王力緯心生
    不悅，遂與被告馬啟祥騎車先行前往鳳山市○○○路與王生
    明路口，被告王力緯並邀集友人即被告馬啟祥、黃信凱（所
    涉重傷害部分，業經本院認定係普通傷害，且經聲請人撤回
    告訴而判決公訴不受理）、張矩然及被告乙○○等人，聚集
    在上開路口將聲請人攔下，並共同基於使人重傷之犯意聯絡
    ，由被告王力緯持球棒、被告張矩然持刀械、被告馬啟祥、
    黃信凱、乙○○等人則分持機車大鎖或安全帽等物共同毆打
    或刺擊聲請人頭部、手部及身體多處，造成聲請人受有左手
    切割傷併神經肌腱損傷、頭皮撕裂傷、背部撕裂傷、腎臟挫
    傷疑似血腫等傷害，渠等隨即騎乘機車逃離現場。因認被告
    乙○○等人均涉犯刑法第27 8條第3 項、第1 項之重傷害未
    遂罪嫌等語。
  (二)高雄地檢署檢察官偵查終結後認為：(1)被告乙○○於上開案
    發時、地在場之事實，業據證人即被告王力緯、馬啟祥、戊○○於偵查中證述明確，堪認被告乙○○於案發時間有在案
    發現場甚明。又證人即共同被告丙○○、戊○○偵查中均具
    結證稱：「乙○○在現場圍觀，沒有看到其有無動手毆打」
    等語；證人即共同被告王力緯到庭具結證稱：「我叫乙○○
    等人過來看，沒有叫他們打的意思」等語，均核與被告乙○○所辯大致相符，是尚難遽以被告乙○○在場，即率認其確
    有參與毆打之行為或與被告王力緯等人有何犯意聯絡，依罪
    疑惟輕原則，此部分自不得為不利被告乙○○之事實認定，
    則自難僅以其在場之事實，即認被告乙○○涉有傷害犯嫌。
    (2)證人林俊寬到庭具結證稱：「丁○○於95年7 月2 日凌晨
    0 時許，至高雄縣鳳山市○○路71號與我一起顧檳榔攤，那
    天我有離開，約3 時許回來，期間被告丁○○有無離開我不
    知道」等語，是被告丁○○當日至上開檳榔攤顧店乙情應堪
    採認，惟期間是否曾離開上開檳榔攤，確非無疑。又被告王
    力緯於95年9 月29日警詢時雖證稱：「我於95年7 月2 日凌
    晨1 時許，與黃信凱、丁○○、乙○○、馬啟祥等人一同在
    鳳山市○○○路中山新城內籃球場聊天，之後馬啟祥騎我的
    車回家，黃信凱、丁○○、乙○○跟我們分開去別的地方；
    案發時，黃信凱、丁○○、乙○○、馬啟祥等四人在旁觀看
    ，沒有一起出手毆打」等語。然查，被告丁○○之行動電話
    所在基地台位置，雖於凌晨0 時6 分，與被告黃信凱之行動
    電話所在地位置在同一位置，即在高雄縣鳳山市○○路2-5
    號，惟自凌晨0 時22分起至3 時33分許止，被告丁○○之行
    動電話基地台位置均在高雄縣鳳山市○○路70巷19號7樓 ，
    而被告黃信凱仍在勝利路，且凌晨0 時38分許，被告黃信凱
    有撥打電話予被告丁○○，則被告丁○○、黃信凱縱曾在同
    一基地台所涵蓋之範圍內，但顯非一直在一起行動。是證人
    即被告王力緯證述被告丁○○於當日凌晨1 時許，與渠等一
    同在中山東路中山新城聊天，及案發時被告丁○○亦在場觀
    看等情，尚難採認。再被告黃信凱於案發時間係在案發地點
    涉有上開重傷害未遂案件，業經本署提起公訴。而由被告丁○○、黃信凱所持係同一家電信公司之行動電話門號觀之，
    其2 人若於同一時間，在同一地點，則其等所使用之基地台
    位置即應同一，且案發時間前後迄當日凌晨3 時33分許，被
    告黃信凱多次撥打電話與被告丁○○，而被告丁○○之行動
    電話基地台位置均在上開高雄縣鳳山市○○路70巷19號7 樓
    ，則被告丁○○應係身處在同一地點，且並未和被告黃信凱
    在一起等情應堪認定。是依「罪疑惟輕」原則，實難單以被
    告丁○○在現場附近之檳榔攤為由，即遽論其涉有重傷害未
    遂罪嫌。(3)證人施介遠到庭具結證稱：「當時我在顧超商，
    坐在櫃臺，櫃臺旁邊外面就是門口，戊○○、己○○、丙○○在店門口聊天，他們都沒離開店門口，沒客人時我也會出
    去跟他們聊天；案發沒幾分鐘、約凌晨1 時10幾分許，丙○○跟我說案發地點有人打架，說完就說他們要回去了」等語
    ，核與被告戊○○、己○○、丙○○所辯相符，而常人於深
    夜見有群毆事件，為免遭池魚之殃，而迅速離開是非之地附
    近，尚符合常情，是難據此即認被告戊○○、己○○、丙○○均係因涉犯上開重傷害未遂，而於事後與同案被告王力緯
    等人一起逃離現場。又查無其他積極證據足以認定被告戊○○、己○○、丙○○涉有上開重傷害未遂罪嫌，應認被告戊○○、己○○、丙○○罪嫌不足。(4)被告庚○○所使用行動
    電話門號0000000000號，於95年7 月2 日所在基地台位置變
    化：凌晨0 時32分許起至1 時8 分許止，高雄縣鳳山市○○路○ 段89號頂樓，距離案發地點約3.2 公里。凌晨1 時
    12分許，在高雄縣鳳山市○○路116 號12樓，距離案發地點
    約3.1 公里。凌晨2 時48分許起至18時43分許止，高雄縣
    鳳山市○○路70巷19號7 樓，距離案發地點約1.1 公里（直
    線距離不到1 公里）。依上開基地台位置不停變化之情形觀
    之，顯見上開門號使用者於案發時間前後並非固定在同一地
    點。而被告庚○○之住處高雄縣鳳山市○○路76巷5 號，距
    離案發地點約892 公尺（直線距離不到500 公尺），若如被
    告庚○○所述，其當日在家，則基地台位置應會固定在住處
    附近之某處基地台。則被告庚○○供稱其於案發時間在家顯
    非可採，研判當日被告庚○○並不在家，但以其於案發時間
    ，所在位置距離案發地點約3 公里，在別無積極證據之情形
    下，亦難遽以認定被告庚○○於當日曾出現在案發現場而涉
    有上開犯行。此外，復查無其他積極證據足以證明被告乙○○等人有何重傷害未遂犯行，應認被告乙○○等人上開罪嫌
    不足，爰依刑事訴訟法第252 條第10款為不起訴處分。
  (三)聲請人聲請再議意旨雖略以相同理由聲請再議，惟經高雄高
    分院檢察署檢察長以97年度上聲議字第1622號認原檢察官偵
    查結果，經核並無不合，聲請人聲請再議，為無理由，予以
    駁回在案。
  (四)前開不起訴處分及駁回再議理由暨事證，業經本院調閱前開
    卷證核閱屬實。本件聲請人雖再以上開及另有證人王秀霞可
    資傳訊之理由聲請交付審判。經查：
  1.被告乙○○部分：
    按共同正犯，須有犯意聯絡及行為分擔始可成立，倘若無應
    積極阻止他人犯罪義務之情況下，尚難僅因單純消極地保持
    沉默，即認為成立共同正犯。換言之，傷害罪係以傷害人之
    身體或健康為構成要件之行為，如於他人傷害之際，事前並
    無犯意聯絡，僅知情而在場，並未直接參與傷害之部分行為
    ，不能因此即依傷害共同正犯論罪。本件共同被告馬啟祥於
    警詢中、被告王力緯、被告丙○○、戊○○於偵查中均一致
    證稱：乙○○在現場時，並未參與毆打行為等語；證人即聲
    請人甲○○於警詢中固指認被告乙○○參與毆打（見95年9
    月30日調查筆錄第2 頁）。然核與其於偵查中陳稱：乙○○
    好像未動手等語（見95年10月13日訊問筆錄第5 、6 頁）不
    符，已非無疑。且依卷證資料，除聲請人上開前後不一之單
    一指述外，尚無其他證據足認被告乙○○共同毆打聲請人或
    出言助勢。又本件衝突係導因於被告王力緯、馬啟祥與聲請
    人之行車糾紛，與被告乙○○無涉，被告乙○○並無積極阻
    止被告王力緯、馬啟祥傷害甲○○之義務，是被告乙○○與
    同案被告黃信凱騎乘機車到場後保持沉默，未出面制止他人
    之傷害犯行，尚難認其與被告王力緯等人有犯意聯絡或行為
    分擔。
  2.被告丁○○部分：
    被告王力緯於警詢、偵查中；共同被告戊○○於偵查中；證
    人即共同被告丙○○於偵查中固均陳稱：案發時，丁○○在
    場等語。惟聲請人於95年7 月2 日凌晨1 時15分16秒許，以
    其持有之門號0000000000號行動電話，撥打電話予門號0000
    000000號行動電話，通話時間共136 秒，基地台位址在高雄
    縣鳳山市○○○路50號7 樓屋頂（即案發地點高雄縣鳳山市
    ○○○路與中山東路口附近）之事實，有通聯調閱查詢單可
    證；參以證人甲○○於警詢及偵查中證稱：行經案發地點遭
    毆打時，正與伊弟張偉俊通話，張偉俊之電話號碼為000000
    0000號等語（見95年9 月30日調查筆錄第3 頁、95年10月13
    日訊問筆錄第4 頁）。足見告聲請人騎乘機車至王生明路、
    中山東路附近正與張偉俊通話時，遭受他人痛毆，亦徵聲請
    人遭毆打之時間應於凌晨1 時15分後之2 、3 分鐘左右。而
    被告丁○○於案發前之(1)凌晨1 時10分35秒、與案發時間相
    近之(2)凌晨1 時17分6 秒、(3)1 時19分50秒、(4)1 時27分12
    秒，以其所持用之門號0000000000號行動電話，分別撥打電
    話予門號0000000000號（通話時間325 秒）、0000000000（
    持用人為被告乙○○，通話時間8 秒）、0000000000號（通
    話時間17秒）、0000000000號（持用人為黃信凱，通話時間
    50秒），其基地台位址均在高雄縣鳳山市○○路70巷19號7
    樓之事實，有通聯調閱查詢單可參。上開通聯紀錄顯示，被
    告丁○○撥打第1 通電話通話完畢後10餘秒，即撥打第2 通
    電話，基地台位址均未變換，足見被告丁○○係停留在同一
    地點撥打上開電話；第2 至4 通電話通話時間與案發時間相
    近，如通話時被告丁○○在案發現場，其基地台位址自應與
    同使用門號為0927開頭之黃信凱、乙○○均在高雄縣鳳山市
    ○○○路50號7 樓屋頂，而非仍在高雄縣鳳山市○○路70巷
    19號7 樓；且被告丁○○如與黃信凱、乙○○同在案發現場
    ，自可當面交談，又何須以電話聯絡？此外，案發現場附近
    路口之監視錄影器並未攝得被告丁○○出入之畫面，是被告
    王力緯、丙○○、戊○○上開陳述與客觀資證尚有出入，已
    難輕信。況縱認被告丁○○在場，亦無證據足認被告丁○○
    曾出手毆打聲請人或出言助勢，參諸前開1.之說明，尚難認
    被告丁○○與同案被告王力緯等有犯意聯絡或行為分擔。
  3.被告戊○○、己○○、丙○○部分：
    關於被告戊○○部分，聲請人於警詢中陳稱：（經照片指認
    ）戊○○有持兇器對伊毆打等語（見95年8 月28日調查筆錄
    第2 頁），核與其於偵查中證稱：戊○○好像在對面，沒有
    衝過來打我等語（見95年10月13日訊問筆錄第11頁）明顯不
    符。關於被告己○○部分，聲請人於警詢中、偵查中陳稱：
    對己○○沒有印象，己○○好像沒有在場，也沒有參與毆打
    等語（見95年10月5 日調查筆錄第2 頁、95年10月13日訊問
    筆錄第12頁）。關於被告丙○○部分，聲請人於警詢中固指
    認被告丙○○為參與毆打之人（見95年10月5 日調查筆錄第
    2 頁）；於偵查中陳稱：丙○○好像有衝過來對伊毆打等語
    （見95年10月13日訊問筆錄第11頁）。然告訴人之上開指述
    或有前後不一或未陳述或未能明確陳述上開被告參與毆打之
    犯行，且除告訴人之單一指述外，依卷存資料亦無其他補強
    證據足證被告戊○○、己○○、丙○○毆打聲請人或出言助
    勢，參諸前開1.之說明，尚難認被告戊○○、己○○、丙○○與被告王力緯等有犯意聯絡或行為分擔。
  4.被告庚○○部分：
    被告庚○○所持用之門號0000000000號行動電話，於案發前
    之凌晨1 時3 分12秒許，與被告黃信凱持用之門號00000000
    00號行動電話通話（通話時間7 秒）；凌晨1 時8 分37秒至
    同時12分53秒許與其餘門號之行動電話有4 次通話，上開通
    話之基地台位址在高雄縣鳳山市○○路○段89號頂樓（第1
    至第3 通）或高雄縣鳳山市○○路116 號12樓（第4 、5 通
    ），案發後之凌晨2 時48分許至同日晚間11時許，其通聯之
    基地台位址在高雄縣鳳山市○○路70巷19號7 樓（即證人林
    俊寬家中經營位在高雄縣鳳山市○○路71號檳榔攤附近）之
    事實，有通聯調閱查詢單可參。是依上開通聯資料，僅可證
    明被告庚○○於案發後1 個多小時，出現在案發現場附近之
    光遠路上某處，尚無法證明被告庚○○於案發時在案發現場
    。另聲請人於偵查中陳稱：庚○○之身型與其中1 位出手之
    人相近，但無法確定等語（見95年10月13日訊問筆錄第11頁
    ），亦無法明確指認被告庚○○參與毆打，且除聲請人之單
    一指述外，依卷存資料亦乏證據足證被告庚○○於案發時在
    場，尚難以被告庚○○供稱其於案發時在家中睡覺等語與事
    實不符，即認被告庚○○於案發時在場，或與被告王力緯等
    有犯意聯絡或行為分擔。
五、綜上所述，被告乙○○等人涉犯重傷害未遂罪嫌不能證明之
    理由，原不起訴處分書及駁回再議處分書內業已詳細論列說
    明，且依據卷內資料，並無其他積極證據可資證明被告乙○○等人確有前揭犯行，又檢察官為不起訴處分之理由，亦無
    何違背經驗法則、論理法則或其他證據法則之情事。另聲請
    人遲至聲請交付審判時，始聲請傳訊證人王秀霞，然依上揭
    說明，本院自不可就該新提出之證據再為調查或蒐集偵查卷
    以外之證據。從而，本件聲請交付審判意旨仍執前詞，對於
    原處分加以指摘而聲請交付審判，為無理由，應予駁回。
據上論斷，應依刑事訴訟法第258 條之3 第2 項前段，裁定如主
文。
中    華    民    國    98    年    2     月    27    日
                  刑事第十五庭  審判長法  官  鄭詠仁
                                      法  官  王碧瑩
                                      法  官  方錦源
以上正本證明與原本無異。
不得抗告。
中    華    民    國    98    年    3     月    2     日
                                    書記官  鄧思辰


司法院資訊處製作；財團法人民間司法改革基金會備份。
